---
title: "Examen de Prueba"
author: "Juvenal Campos"
date: "10/4/2021"
output:
  pdf_document: default
  html_document: default
subtitle: MPPP - Estadística
---

```{r setup, include=FALSE}
knitr::opts_chunk$set(echo = TRUE)
```

# Sección Teórica. 

* **¿Cuales diferencias puede recordar entre r-`base` y el `tidyverse`? ¿Se puede hacer lo mismo con cualquiera de las dos?** 

* **¿Que hace la librería `haven`? ¿Qué otras librerías utilizamos en lo que va del curso?**

* **¿Qué es una media condicional?**

* **¿Qué es la correlación? ¿Qué significa una correlación de 1, -1 y 0? **

* **¿Qué es una tabla de contingencia?**

* **¿Qué son las etiquetas en una base de datos?**

* **¿Qué diferencia hay entre las etiquetas de variable y las etiquetas de valor?**

* **¿Qué significa recodificar una variable?**


# Sección Práctica. 

1. Abra la encuesta que se encuentra en el archivo _"Encuesta_covid.rds"_ y guardala en un objeto llamado `bd`. ¿Qué variables contiene? 

**Ojo: ** Recuerde llamar a las librerías que va a utilizar desde el principio.

```{r cache = FALSE, message=FALSE, warning=FALSE}
library(haven)
library(tidyverse)
library(sjmisc)
library(sjlabelled)

# Leo la información
bd <- readRDS("Encuesta_covid.rds")

```


2. ¿Qué información contiene la variable `vacunado`? 

```{r}
# Variable: 
get_label(bd$estrato)
get_labels(bd$estrato)
```

3. ¿Qué información contiene la variable `grado_educ`? 

```{r}
# Variable: 
get_label(bd$grado_educ)
get_labels(bd$grado_educ)
```

4. ¿Cual es el valor promedio del ingreso mensual? ¿Cual es su desviación estándar? 

```{r}
# Variable: 
mean(bd$ingreso_mensual)
sd(bd$ingreso_mensual)
```

5. ¿Cual es la correlación entre ingreso y la edad? Utilice el método de Spearman. ¿Cómo podría interpretar el resultado? 

```{r}
# Variable: 
cor(bd$ingreso_mensual, 
    bd$edad, 
    method = "s")
```

6. Grafique la relación entre ingreso y edad: 

```{r}
plot(bd$edad, bd$ingreso_mensual)

bd %>% 
  ggplot(aes(x = edad, y = ingreso_mensual)) + 
  geom_point() + 
  geom_smooth(method = "lm")

```

7. Obtenga la media condicional del ingreso mensual por edad. ¿Cuál es la edad con mayor promedio de ingreso? 

```{r}
bd %>% 
  group_by(edad) %>% 
  summarise(media = mean(ingreso_mensual)) %>% 
  print(n = Inf) 
```

8. Elabore una tabla de frecuencias de la variable `vacunado`. ¿Cual es el porcentaje de entrevistados vacunados? 

```{r}
frq(bd$vacunado)
```

9. Elabore una tabla de contingencia de las variables `vacunado` y `opinion_vacuna`. ¿Cual es el porcentaje de personas vacunadas que no tienen una opinión favorable sobre la vacuna? 

```{r}
flat_table(data = bd, opinion_vacuna, vacunado, margin = "col")
```

10. Obtenga los quintiles del ingreso. 

```{r}
quantile(x = bd$ingreso_mensual, seq(0,1,by = 0.2))
```

11. Genere una nueva variable llamada `grupo_edad`, en la cual va a meter en el grupo `Jóvenes` a los que tienen edades de entre 18 a 30 años, `Adultos` a los que tienen entre 31 y 60 años y `Adultos mayores` a los que tienen entre 61 y más. Después obtenga la tabla de contingencia entre `grupo_edad` y `opinion_vacuna.`

```{r}
bd <- bd %>% 
  mutate(grupo_edad = rec(edad, 
                          rec = "min:30 = 1 [Jóvenes]; 
                                 31:60 = 2 [Adultos];
                                 61:max = 3 [Adultos mayores]"))

flat_table(bd, grupo_edad, opinion_vacuna, margin = "row")

```




